臺北高等行政法院判決
　　　　　　　　　　　　　　　　　　 96年度訴字第00370號
　　　　　　　　　　　　　　　.
原　　　告　甲○○
訴訟代理人　乙○○
被　　　告　經濟部智慧財產局
代　表　人　蔡練生（局長）住同上
訴訟代理人　丙○○
上列當事人間因商標註冊事件，原告不服經濟部中華民國95年11
月27日經訴字第09506183770 號訴願決定，提起行政訴訟。本院
判決如下：
　　主  文
訴願決定及原處分均撤銷。
訴訟費用由被告負擔。
    事  實
一、事實概要：
    原告前於民國（下同）94年10月28日以「好茶傳奇」商標（
    下稱系爭商標，如附圖1 所示），指定使用於商標法施行細
    則第13條所定商品及服務分類表第30類之「泡沫紅茶、碳酸
    冰紅茶、檸檬紅茶、罐裝烏龍茶飲料、冰紅茶、茶葉飲料、
    泡沬綠茶、茶葉製成飲料、麥根紅茶」商品，向被告申請註
    冊，經被告審查，認本件商標圖樣與據以核駁註冊第479986
    號「傳奇seer」商標圖樣（下稱據爭商標，如附圖2 所示）
    構成近似，復指定使用於同一或類似之商品，有致相關消費
    者混淆誤認之虞，應不准註冊，乃以95年7 月25日第294438
    號審定書為核駁之處分。原告不服，提起訴願，經遭駁回，
    遂提起行政訴訟。
二、兩造聲明：
  (一)原告聲明：訴願決定及原處分均撤銷。
  (二)被告聲明：駁回原告之訴，訴訟費用由原告負擔。
三、兩造之主張：
  (一)原告之主張：
    1.系爭商標係由「好茶傳奇」所構成之整體圖樣，據爭商標
      則係由中文「傳奇」，另加上英文「seer」所共同構成。
      就外觀而言，系爭商標雖與據爭商標同樣有「傳奇」二字
      ，但據爭商標並具英文「seer」，且兩造商標之中文部分
      係為「好茶傳奇」與「傳奇」之分別，雖兩者予人寓目上
      觀感頗為近似，但因字數不相同，乃有些許差異。據爭商
      標圖樣係由中文、外文所組成，中文與系爭商標「傳奇」
      部分雖相同，但據爭商標並有英文「seer」，故兩商標以
      異時異地仔細隔離觀察，應可易見其相異之處。
    2.就讀音而言，兩造商標於唱呼間亦無相仿之處。系爭商標
      僅於中文末二字讀音與據爭商標中文相同，但據爭商標多
      出了「seer」，且中文部分一為「傳奇」，一為「好茶傳
      奇」，唱呼全名尚可區別。
    3.系爭商標之「好茶傳奇」意指原告所提供之商品為茶類，
      且其商品是種令人回味及崇尚之好茶，並可稱之是為一種
      傳奇故事，使人流傳千年而不墜。而據爭商標「傳奇seer
      」則只係為一種傳奇，從字面上並無法了解是何種傳奇，
      主要表彰之商品或服務為何亦無從得知，就觀念而言尚有
      差異。
    4.據爭商標因三年未使用，被告已依法於95年12月5 日將其
      廢止，足證據爭商標並未於市面流通，是以系爭商標之存
      在，消費者並無混淆誤認之虞。另參酌改制前行政法院57
      年判字第95號判例：「商標核准註冊以前，尚屬準備註冊
      之程序，必自註冊之日始取得商標專用權。申請註冊之商
      標，在註冊程序未終結前，法律或事實有所變更時，主管
      機關應依變更後之法律或事實處理」（改制前行政法院75
      年10月份庭長評事聯席會議同此見解）。據爭商標既遭廢
      止，情事已然變更，故本件原核駁申請註冊之法定原因已
      不存在，換言之，原告取得該系爭商標專用權障礙業已消
      滅，原告應取得系爭商標專用權之註冊。
  (二)被告之主張：
    1.按商標圖樣「相同或近似於他人同一或類似商品或服務之
      註冊商標或申請在先之商標，有致相關消費者混淆誤認之
      虞者」，不得註冊，為商標法第23條第1 項第13款前段所
      明定。而判斷是否有致消費者混淆誤認之虞，被告公告之
      「混淆誤認之虞」審查基準（下稱審查基準）中，明列有
      各項相關參考之因素，其中商標近似及商品類似二項要素
      ，依前揭法條規定為必須具備之要件，其他參酌要素則視
      個案中是否存在而為斟酌。
    2.商標近似之判斷得就二商標外觀、觀念及讀音為觀察，本
      件原告申請註冊之系爭商標，圖樣上之「好茶」與「傳奇
      」，外觀上以文字之大小、粗細區隔，較粗大字體「傳奇
      」實為引人注意之主要識別部分，與據爭商標之中文相較
      ，二者皆有相同之「傳奇」二字，以具有普通知識經驗之
      消費者，於購買時施以普通之注意，可能會有所混淆而誤
      認二商品來自同一來源或雖不相同但有關聯之來源，應屬
      構成近似之商標。
    3.本件系爭商標指定使用於「泡沫紅茶、碳酸冰紅茶、檸檬
      紅茶、罐裝烏龍茶飲料、冰紅茶、茶葉飲料、泡沫綠茶、
      茶葉製成飲料、麥根紅茶」商品與據爭商標指定使用於「
      礦泉水、包裝飲用水、茶葉製成之飲料、咖啡製成之飲料
      」商品屬同一或類似，如標示相同或近似之商標，依一般
      社會通念及市場交易情形，相關消費者極有可能誤認二商
      標之商品為同一來源之系列商品，或者誤認二商標之使用
      人間存在關係企業、授權關係、加盟關係或其他類似關係
      ，而產生混淆誤認情事。
    4.原告所舉據爭商標業經被告依商標法第57條第1項第2款之
      規定廢止註冊，經查屬實，被告業於96年3月1日公告廢止
      註冊確定。
    理  由
甲、程序方面：
    原告經合法通知，無正當理由未於言詞辯論期日到場，核無
    行政事訴訟法第218 條準用民事訴訟法第386 條各款所列之
    情形，爰依被告聲請由其一造辯論而為判決。
乙、實體方面：
一、按商標「相同或近似於他人同一或類似商品或服務之註冊商
    標或申請在先之商標，有致相關消費者混淆誤認之虞者」不
    得註冊，固為商標法第23條第1 項第13款本文所規定。惟商
    標核准註冊以前，尚屬準備註冊之程序，必自註冊之日始取
    得商標專用權。申請註冊之商標，在註冊程序未終結前，法
    律或事實有所變更時，主管機關應依變更後之法律或事實處
    理（改制前行政法院57年判字第95號判例及同院75年10月份
    庭長評事聯席會議決議參照）。
二、查本件系爭商標圖樣，係由單純橫書之中文「好」、「茶」
    、「傳」「奇」4 個字排列所構成，其中「傳奇」兩字特別
    放大字體，較諸「好茶」兩個字更形醒目；又「好茶」為習
    見稱讚茶飲料所用之名詞，識別性較弱，故中文「傳奇」兩
    字實為系爭商標引人注意之部分。其與據爭商標圖樣相較，
    兩者皆有相同之中文「傳奇」兩字，異時異地隔離觀察，在
    外觀、讀音及觀念上構成近似，固屬近似之商標。惟據爭商
    標因三年未使用，被告已依商標法第57條第1 項第2 款之規
    定，於95年12月5 日將其廢止註冊，並於96年3 月1 日公告
    廢止註冊確定，為兩造所不爭執，並有原告提出之被告95年
    12月5 日(95)智商0860字第09580530650 號商標廢止處分書
    影本一份可稽，故據爭商標業經於96年3 月1 日廢止確定堪
    予認定。
三、從而，據爭商標既於3 年內未使用而經廢止確定，足證據爭
    商標並未於市面流通，而不生系爭商標與據爭商標並存，有
    致消費者混淆誤認之虞之情事，故情事已然變更，原處分及
    訴願決定以據爭商標為核駁系爭商標申請註冊之依據，已失
    其正當性，原告訴請撤銷原處分及訴願決定，即無不合，應
    由本院將原處分及訴願決定均撤銷，以期適法。又系爭商標
    有無與其他既存商標近似致消費者混淆誤認之虞？是否應准
    予註冊？均有待被告機關裁量權之行使，本院無從逕為判斷
    ，應由被告重為適法之處分，並予敘明。
據上論結，本件原告之訴為有理由，爰依行政訴訟法第218條、
第98條第1 項前段，民事訴訟法第385 條第1 項前段，判決如主
文。
中    華    民    國    96     年    11     月    8   日
                        第四庭審判長法  官 陳國成
                                    法  官 李玉卿
                                   法  官 陳忠行
上為正本係照原本作成。
如不服本判決，應於送達後20日內，向本院提出上訴狀並表明上
訴理由，如於本判決宣示後送達前提起上訴者，應於判決送達後
20日內補提上訴理由書（須按他造人數附繕本）。
中　　華　　民　　國　　96　　 年　　11　 　月    8   日
 　　  　　　　　　　    　         書記官  陳又慈
